【裁判字號】    91,訴,407
【裁判日期】    920612
【裁判案由】    重傷害
【裁判全文】
臺灣臺北地方法院刑事判決                          九十一年度訴字第四七號
    公  訴  人  臺灣臺北地方法院檢察署檢察官
    被      告  甲○○
    指定辯護人  本院公設辯護人曾德榮
右列被告因重傷害案件，經檢察官提起公訴（九十一年度偵字第一五四四號），本院
判決如左：
    主  文
本件公訴不受理。
    理  由
一、本件公訴意旨略以：被告甲○○於民國九十一年一月十三日晚上十一時四十分許
    ，在臺北市大安區○○○路○段一一八巷三八號前，喝酒後與前妻戴淑玲處理頂
    讓上址「雞家坊小吃店」店面事宜，竟與戴淑玲之大哥丙○○發生口角，二人扭
    打在一起，甲○○因被丙○○打落眼鏡且制伏壓在地上，心生不滿，竟基於重傷
    害之故意，入店內持菜刀朝丙○○砍傷，丙○○電話通知戴淑玲之二哥乙○○到
    場時，甲○○復持菜刀砍傷乙○○，致丙○○受有上下唇深裂傷、兩側手肘裂傷
    、右手掌裂傷等傷害，致乙○○受有左手第四指近全截肢（骨神經、血管、肌腱
    斷裂），左手第三指割裂傷併神經損傷，右手第二、三、四掌骨骨折等傷害，因
    認被告涉有刑法第二百七十八條第三項、第一項之重傷未遂罪嫌云云。
二、按告訴乃論之罪，告訴人於第一審辯論終結前得撤回其告訴，又告訴經撤回者，
    應諭知不受理之判決，且得不經言詞辯論為之，刑事訴訟法第二百三十八條第一
    項、第三百零三條第三款、第三百零七條定有明文。
三、訊據被告甲○○固坦承於右揭時地傷害丙○○、乙○○之犯行，惟堅決否認有何
    重傷害之故意，辯稱：伊當天和戴淑玲談事情時，丙○○用扳手從後面打過來，
    把伊壓在地下，用扳手敲伊腦袋，伊當時有喝酒，伊很生氣就跑到廚房那菜刀嚇
    他，後來乙○○也到現場拿鋁棒，伊當時眼鏡被打掉，伊不知道是誰，所以就用
    菜刀亂揮，過程只有二、三分鐘，警察就馬上來到，叫伊住手伊就馬上住手，伊
    當時並沒有要重傷他們的意思等語置辯。。經查，被告持菜刀砍傷丙○○、乙○○，使丙○○受有上下唇深裂傷、兩側手肘裂傷、疑神經損傷、右手掌裂傷等傷
    害，使乙○○受有左手第四指截肢性骨折、左手第三指裂傷、右手第二、三、四
    掌股骨折等傷害之事實，業據告訴人丙○○於警訊、偵查及乙○○於警訊、偵查
    及本院訊問時證述甚詳（分別見偵查卷第八頁至第十頁、第第四六頁至四七頁、
    第九十頁、本院九十二年三月三日訊問筆錄），並有台北市立仁愛醫院九十一年
    一月十四日出具之診斷書二紙附於偵查卷可按，是被告確有傷害丙○○、乙○○
    之犯行堪以認定。惟按刑法第二百七十八條使人重傷罪，須行為人於加害時即有
    使被害人受重傷害之犯意始得成立，被害人受傷之部位及行為人所使用之凶器，
    雖可做為重傷故意之認定依據，究不能據為絕對之標準，仍應探究行為時之一切
    客觀情狀而據以為認定行為人有無使人受重傷之故意；若行為人犯罪之初，僅有
    傷害人之故意，自不得僅因行為人用力過猛或凶器過於鋒利，因而致被害人受有
    重傷之外觀，即遽論以使人受重傷之罪名。最高法院五十五年台上字第一七０三
    號判例、七十七年度台上字第四二四六號判決意旨可資參照。經查：
（一）本件之緣起乃因被告甲○○與前妻戴淑玲有財務糾紛，戴淑玲見狀以電話聯絡
      丙○○前往幫忙，而丙○○隨即以電話聯絡乙○○，丙○○、乙○○與被告甫
      見面即起口角爭執，進而彼此互毆等情，業經告訴人丙○○、乙○○迭於警訊
      及偵審中指訴綦詳，核與證人戴淑玲、龍源明於偵審中證述情節悉相一致（見
      第四七頁至四八頁及本院九十一年十一月十八日、九十一年十二月二十三日訊
      問筆錄），復為被告甲○○所承認，互核相符。是衡情被告等與告訴人與告訴
      人素無怨隙，當無因與戴淑玲財務糾紛而欲使告訴人受有重大不治或難治傷害
      之重傷害犯意甚明。
（二）其次，就衝突之經過，證人龍源明於本院調查時證稱：「一開始我沒有看到，
      聽到爭吵聲我出去，我看到一位先生壓著被告在地上，我不知道那位先生的名
      字，後來戴淑玲叫我把他們拉開，我那時和現場一個不認識的人就把他們拉開
      ，當時我就他們不要吵，我說在吵我就要報警，後來我把他們拉開，我看我制
      止不了我就回去報警，後來我出來看見地上有血跡我就趕快回去報一一九，電
      話打完警車就來了」、「我第一次出來是有看到被告進去，我沒有看到楊先生
      拿菜刀以及追何人」「在我打電話報警之前沒有看到，後來我進到屋內報完警
      後，我出來我有看到被告拿菜刀在追一個人，另一個人是坐在花台上」、「我
      只有看到有人在追，並沒有看到有人跌倒，我看到另外一個人好像有拿像棍子
      東西，楊先生有拿菜刀」等語（見本院九十一年十一月十八日訊問筆錄），證
      人戴淑玲於本案調查時證稱：「我大哥一下摩托車就用手打被告，把被告壓在
      地下，被告的眼鏡掉在地上，臉上有血，後來我就找左右鄰居把我大哥拉開，
      拉開後我大哥就去摩托車拿扳手，被告就去店裡面拿菜刀，被告還沒有拿到菜
      刀時，我大哥就衝到店裡去了，拿著扳手，兩個人就打起來了，我大哥看到被
      告拿菜刀就往外跑，兩個人就追來追去，後來我二哥帶著我二嫂騎摩托車過來
      ，他們不知道發生何事，我二哥就叫我二嫂往前走，我二哥就說小楊你在做什
      麼？被告以為我二哥是來幫我大哥對付他的，被告那時被打的有點六親不認了
      ，我二哥一直用話激他，被告就追過去了，本來被告不追了，我二哥還是用話
      激他，被告就追上去了，用菜刀砍了我二哥，那時我二哥手上有拿鋁棒擋被告
      的菜刀」等語（見本院九十一年十二月二十三日訊問筆錄），由以上證人觀之
      ，被告是因與告訴人二人有爭執，且告訴人丙○○先動手毆打被告，被告因一
      時氣憤才拿菜刀傷害告訴人，而被告下手部位因告訴人加以閃避，而使告訴人
      丙○○、乙○○手部受傷，但不能僅以告訴人受傷部位及被告持菜刀傷害告訴
      人遽謂被告有重傷故意。
（三）參諸告訴人丙○○受有上下唇深裂傷、兩側手肘裂傷、疑神經損傷、右手掌裂
      傷等傷害，告訴人乙○○受有左手第四指截肢性骨折、左手第三指裂傷、右手
      第二、三、四掌股骨折等傷害，有診斷證明書二紙在卷可稽；而告訴人乙○○
      於九十一年一月十四日因受傷致左手第四指近全截肢（骨神經、血管、肌腱斷
      裂）、左手第三指割傷併神經損傷、右手第二、三、四掌骨骨折，於九十一年
      一月十四日送至台北市立仁愛醫院急診救治，並緊急手術治療（斷指重建手術
      、神經修補及骨固定手術）於九十一年一月二十八日出院，並持續門診追蹤復
      健治療，於九十一年五月二十七日最後一次回診，仍主訴有疼痛僵直之感，此
      分別有台北市立醫院九十一年三月二十日北市仁醫歷字第０九一六０一六九二
      ００號函、九十一年十一月二十九日北市仁醫歷字第０九一六０七九九００號
      函附卷可稽，可見所受傷害尚非嚴重。從而，告訴人之傷害並未至刑法第十條
      第四項各款之程度，而無重傷害之結果。
（四）佐以被告事後亦竭力彌補告訴人之傷害，認係誤會一場而達成和解，並取得告
      訴人之諒解，同意撤回告訴，亦足認被告自始要無置告訴人於重傷之故意。
（五）綜上所述，被告所為，應係刑法第二百七十七條第一項之普通傷害罪。公訴人
      認屬刑法第二百七十八條第三項、第一項之重傷未遂罪，容有未洽。而告訴人
      丙○○於偵查時當庭向檢察官撤回告訴、告訴人乙○○具狀向本院撤回告訴，
      有當日偵查筆錄及撤回告訴狀一紙（見偵查卷第四六頁反面）在卷可參，揆諸
      前開說明，爰不經言詞辯論，逕為不受理判決之諭知。
據上論斷，應依刑事訴訟法第三百零三條第三款、第三百零七條判決如主文。
中      華      民      國      九十二      年     六     月    十二    日
                                  臺灣臺北地方法院刑事第三庭
                                      法  官  陳  德  民
右正本證明與原本無異
如不服本判決應於送達後十日內向本院提出上訴狀
                                      書記官  葉  志  昭
中      華      民      國      九十二      年     六     月    十七    日


司法院資訊處製作；財團法人民間司法改革基金會備份。
